【裁判字號】    89,台上,7456
【裁判日期】    891207
【裁判案由】    違反銀行法
【裁判全文】
最高法院刑事判決                              八十九年度台上字第七四五六號
    上  訴  人   黃 國 城
               即黃永溪） .
右上訴人因違反銀行法案件，不服台灣高等法院台中分院中華民國八十九年九月六日
第二審判決（八十八年度上訴字第二二九八號，起訴案號：台灣台中地方法院檢察署
八十七年度偵字第二二○八三號），提起上訴，本院判決如左：
    主  文
上訴駁回。
    理  由
按刑事訴訟法第三百七十七條規定，上訴於第三審法院，非以判決違背法令為理由，
不得為之。是提起第三審上訴，應以原判決違背法令為理由，係屬法定要件。如果上
訴理由狀並未依據卷內訴訟資料，具體指摘原判決不適用何種法則或如何適用不當，
或所指摘原判決違法情事，顯與法律規定得為第三審上訴理由之違法情形，不相適合
時，均應認其上訴為違背法律上之程式，予以駁回。本件原判決綜合調查證據之結果
，認上訴人黃國城一行為犯有銀行法第一百二十五條第二項第一項第二十九條第一項
法人行為負責人，違反除法律另有規定外，非銀行不得經營收受存款業務罪及公司法
第十五條第三項第一項公司負責人，違反公司不得經營登記範圍以外之業務罪二罪名
之事實，因而撤銷第一審之科刑判決，改判仍依想像競合犯關係，從一重之前罪處斷
，量處有期徒刑壹年陸月，已詳認定犯罪事實之依據及憑以認定之理由，並對上訴
人否認犯罪之辯詞，如何不足採信，均已依據卷內資料予以指駁及說明，從形式上觀
察，原判決並無違背法令情形。上訴意旨謂上訴人均以私人名義向被害人陳黃寶等人
借貸資金及經營黃金期貨買賣，與遠佳企業有限公司及利安企管顧問有限公司設立「
黃金共同基金戶」之業務無關等語，係就原判決已詳為論斷與說明之事項，單純為事
實上之爭執，而原判決究如何違背法令，並未依據卷內資料具體表明，顯與法定上訴
第三審之形式要件不符，其上訴違背法律上之程式，應予駁回。次按裁判上一罪之重
罪部分得提起第三審上訴，其輕罪部分雖不得上訴，依審判不可分原則，第三審法院
亦應併予審判，但以重罪部分之上訴合法為前提，如該重罪部分之上訴不合法，第三
審法院既應從程序上予以駁回，而無從為實體上判決，對於輕罪部分自亦無從適用審
判不可分之原則，併為實體上裁判。本件上訴人另想像競合犯公司法第十五條第三項
第一項公司負責人，違反公司不得經營登記範圍以外之業務罪部分，核屬刑事訴訟法
第三百七十六條第一款所列之案件，既經第二審判決，不得上訴於第三審法院。依上
說明，此部分仍應從程序上併予駁回，附為明。
據上論結，應依刑事訴訟法第三百九十五條前段，判決如主文。
中      華      民      國    八十九    年     十二     月      七      日
                              最高法院刑事第六庭
                                  審判長法官  謝  家  鶴
                                        法官  洪  文  章
                                        法官  花  滿  堂
                                        法官  陳  世  淙
                                        法官  洪  佳  濱
      右正本證明與原本無異
                                              書  記  官
中      華      民      國    八十九    年     十二     月    二十六    日


司法院資訊處製作；財團法人民間司法改革基金會備份。
